【裁判字號】    91,簡上,110
【裁判日期】    920709
【裁判案由】    傷害
【裁判全文】
臺灣士林地方法院刑事判決                        九十一年度簡上字第一一號
    上  訴  人  臺灣士林地方法院檢察署檢察官
    被      告  乙○○
右列上訴人因被告傷害案件，經本院簡易庭於民國九十一年四月八日以九十年度簡字
第一六五五號判決（聲請簡易判決案號：臺灣士林地方法院檢察署九十年度偵字第七
七二三號），上訴人不服上開判決提起上訴，本院管轄之第二審合議庭判決如左：
    主  文
上訴駁回。
    事  實
一、緣乙○○與其女友林心惠，二人在台北市○○區○○路六五號騎樓擺設攤位為生
    ，甲○○與其妻丙○○平日亦在同路七十一號騎樓下擺設攤位。民國九十年二月
    六日晚上九時許，林心惠因模特兒支撐架使用之鐵棍故障，欲至車上取出另一支
    鐵棍換用，途經甲○○、丙○○夫婦上開攤位前，因丙○○瞄其一眼，遂認丙○○有意挑釁，雙方即發生口角，嗣林心惠取出鐵棍後再經過甲○○、丙○○攤位
    前，又繼續對罵，致甲○○一時氣急，認乙○○、林心惠欲對其妻丙○○不利，
    而基於普通傷害之概括犯意，先徒手毆打林心惠頭部，並用力搶下林心惠手中之
    鐵棍，旋見乙○○前來阻擋，又持該鐵棍毆擊乙○○之頭部，繼二人互相扭打（
    甲○○連續傷害之犯行，業經本院判處拘役二十日確定），嗣乙○○反奪下鐵棍
    ，並基於傷害犯意，持以毆打甲○○之頭部及身體多處，致甲○○當場受有左耳
    瘀青、左下巴紅腫之傷害，嗣經診斷發現尚受有左下頷首髁下骨折、慢性硬腦膜
    下出血之傷害。
二、案經甲○○及其配偶丙○○分別訴請臺灣士林地方法院檢察署檢察官偵查聲請以
    簡易判決處刑。
    理  由
一、訊之被告乙○○雖坦承於右述時地以鐵棍毆打告訴人甲○○成傷等情不諱，惟辯
    稱：是告訴人甲○○先毆打其女友林心惠，其前往阻止，亦遭告訴人甲○○以鐵
    棍毆打，其係出於自衛而與告訴人甲○○發生扭打，事發後兩人已在台北市政府
    警察局士林分局內達成和解，有該分局警員洪一銘可證云云。
二、經查：
  (一)被告於右述時地以鐵棍毆打告訴人，致告訴人受有前揭傷害之事實，除被告之自
    白外，復與告訴人甲○○之指訴相符，並有新光吳火獅紀念醫院、財團法人振興
    復健醫學中心、行政院國軍退除役官兵輔導委員會台北榮民總醫院出具之診斷證
    明書各一紙在卷可稽。
  (二)被告雖辯稱：係出於自衛而與告訴人甲○○發生扭打云云，惟：
    1.按正當防衛必須對於現在不法之侵害始得為之，侵害業已過去，即無正當防衛
      可言。至彼此互毆，又必以一方初無傷人之行為，因排除對方不法之侵害而加
      以還擊，始得以正當防衛論。故侵害已過去後之報復行為，與無從分別何方為
      不法侵害之互毆行為，均不得主張正當防衛。又衡之一般社會經驗法則互毆係
      屬多數動作構成單純一罪而互為攻擊之傷害行為，縱令一方先行出手，而還擊
      一方在客觀上苟非單純僅對於現在不法之侵害為必要排除之反擊行為，因其本
      即有傷害之犯意存在，則對其互為攻擊之還手反擊行為，自無主張防衛權之餘
      地。最高法院三十年上字第一０四０號判例、八十四年度台上字第四０七號、
      八十四年度台非字第二０八號判決可資參循。
    2.被告自承遭告訴人甲○○以鐵棍毆打後，其搶下鐵棍，也以鐵棍毆打告訴人等
      情不諱，參諸前開說明，告訴人甲○○之侵害行為既已因鐵棍遭被告搶下而停
      止，侵害已屬過去，被告於搶下鐵棍後持以毆打告訴人甲○○，顯係出於報復
      之傷害行為，尚難成立正當防衛。
  (三)至於告訴人甲○○指稱：爭執當天被告之女友拿來鐵棍，告訴人甲○○因擔心其
    攻擊告訴人之妻，才搶下鐵棍，並主動交還被告，詎反遭被告持鐵棍攻擊一節，
    惟查衡諸常情，告訴人甲○○既見被告衝上前來，防護自身安全猶嫌不足，豈會
    雙手將該鐵棍奉上，徒令被告反持以痛擊之理？況告訴人甲○○之妻丙○○亦稱
    ：「我先生（即告訴人甲○○）問她（即被告之女友林心惠）『吵架就吵架，拿
    棍子做什麼？』，我先生就與她拉扯鐵棍，後來乙○○搶下鐵棍，一直打我先生
    ：：：」等詞在卷（見臺灣士林地方法院檢察署九十年度偵字第七七二三號卷）
    ，足見告訴人甲○○所稱：鐵棍係其主動交還被告，反遭被告持鐵棍毆打成傷云
    云，應與事實不符，難以採信。
  (四)綜上所述，被告傷害之犯行已臻明確，應予依法論科。至於被告另辯稱於本件傷
    害犯行後，已於台北市政府警察局士林分局內，與告訴人甲○○達成和解一節，
    不惟經告訴人甲○○堅詞否認，且本院傳訊原任職於台北市政府警察局士林分局
    之警員洪一銘，其亦具結證稱：被告與告訴人說要私下再談，之後有無和解並不
    清楚等語（見本院九十二年三月二十八日）。是並無證據足以證明被告與告訴人
    甲○○就本件傷害行為嗣後已達成和解，附此說明。
三、核被告所為，係犯刑法第二百七十七條第一項之普通傷害罪。原審認被告所犯罪
    證明確，依刑事訴訟法第四百四十九條第一項前段、第三項、第四百五十四條第
    二項，刑法第二百七十七條第一項、第四十一條第一項（前段係贅引），罰金罰
    鍰提高標準條例第一條前段、第二條，判處被告有期徒刑四月，並諭知易科罰金
    之折算標準，認事用法核無不合。上訴意旨謂：告訴人甲○○受傷嚴重，被告犯
    後惡性不改，為卸免刑責反對告訴人甲○○提出傷害告訴，原判決量刑過輕云云
    ，惟本院審酌告訴人甲○○於爭執當日確實亦有動手毆打被告及被告之女友林心
    惠，告訴人甲○○所涉連續傷害之犯行，亦經本院於九十一年十一月十五日以九
    十一年度簡上字第四三號判處拘役二十日，如易科罰金以三百元折算一日確定，
    本件被告對告訴人提出傷害告訴，應屬權利之正當行使，尚難執此認被告犯後態
    度不佳；而本件被告毆打告訴人甲○○致告訴人甲○○受傷非輕，固屬不該，惟
    告訴人甲○○於爭執當日攻擊被告及被告之女友林心惠在先，對於事故之發生，
    同應負責等情及其他一切情狀，認原判決量處被告有期徒刑四月，如易科罰金以
    三百元折算一日，量刑尚稱妥適。上訴人循告訴人甲○○所請，提起上訴指摘原
    判決量刑過輕，核非可採，其上訴應予駁回。
四、本件被告經合法傳喚，無正當理由不到庭，爰不待其陳述逕行判決。
據上論斷，依刑事訴訟法第四百五十五條之一第一項、第三項、第三百六十八條、第
三百七十一條，判決如主文。
本案經檢察官劉異海到庭執行職務
中        華        民        國    九十二    年    七    月    九      日
                                  臺灣士林地方法院刑事第四庭
                                      審判長法  官  謝  靜  恒
                                            法  官  王  俊  雄
                                            法  官  洪  慕  芳
右正本證明與原本無異。
本判決不得上訴。
                                            書記官  趙  彩  彤
中        華        民        國    九十二    年    七    月   十一     日


司法院資訊處製作；財團法人民間司法改革基金會備份。
